【裁判字號】    99,司財管,18
【裁判日期】    990906
【裁判案由】    選定遺產管理人
【裁判全文】
臺灣板橋地方法院民事裁定            99年度司財管字第18號
聲  請  人  臺灣土地銀行股份有限公司
法定代理人  丁○○
代  理  人  乙○○
上列聲請人聲請對被繼承人甲○○選任定遺產管理人事件，本院
裁定如下：
    主      文
選任丙○○（男、民國○○○年○月○○○日生、身分證統一編
號：Ｚ000000000號、住雲林縣虎尾鎮○○街五十五號
一樓）為被繼承人甲○○（女、民國○○○年○月○日生、身分
證統一編號：Ｚ000000000號、生前最後住所為臺北縣
蘆洲市○○街二四九巷二十六弄四號三樓）之遺產管理人。
程序費用由被繼承人甲○○之遺產負擔。
    理  由
一、按繼承開始時，繼承人之有無不明，而無親屬會議或親屬會
    議未於一個月內選定遺產管理人者，利害關係人或檢察官得
    聲請法院選任遺產管理人，並由法院依公示催告程序，定六
    個月以上之期限，公告繼承人，命其於期限內承認繼承；又
    被繼承人之所有繼承人均拋棄其繼承權者，亦準用關於無人
    承認繼承之規定，民法第1177條、第1178條第2 項、第1176
    條第6 項定有明文。
二、本件聲請意旨略以：被繼承人甲○○於民國95年5 月14日死
    亡，其於生前以土地及建物，設定最高限額抵押權新臺幣壹
    佰貳拾萬元予聲請人，作為其向聲請人借款之擔保，目前尚
    餘抵押債權新臺幣壹佰萬元，已全部到期未獲清償，惟被繼
    承人死亡後，其所有繼承人均已向法院聲明拋棄繼承，為其
    合法順利處分被繼承人名下之土地，以清償債務，特為本件
    遺產管理人選任之聲請等語。
三、查本件聲請人主張被繼承人甲○○於95年5 月14日死亡，其
    所有繼承人全部拋棄繼承，被繼承人曾設定抵押權向聲請人
    借款之事實，業據提出土地建築改良物抵押權設定契約書暨
    借據影本、他項權利證明書影本、土地登記第二類謄本、繼
    承系統表、本院98年12月7 日板院輔家科春君字第082982號
    函、戶籍謄本等件為證，並經本院依職權調閱本院95年度繼
    字第1133號拋棄繼承卷核閱無訛，自堪信為真實。
四、從而，聲請人以利害關係人身分聲請選任被繼承人甲○○之
    遺產管理人，核與首揭規定尚無不合。又聲請人所聲請選任
    為被繼承人甲○○遺產管理人之丙○○律師為執業之律師，
    ，此有聲請人提出之丙○○律師之雲林律師公會會員證影本
    在卷可憑。經核丙○○律師既經法務部審查准充任律師，而
    具有律師身分，其對於遺產管理事件應甚熟稔，並就遺產管
    理人職務之遂行，有所助益，且身為律師，應會秉公辦理，
    要不致有利害偏頗之虞，為保障債權人之利益及期程序之公
    正、公信起見，本院認以選任律師丙○○為被繼承人甲○○
    之遺產管理人為適當。至被繼承人甲○○之繼承人既均拋棄
    繼承，其遺產依民法第1176條第6 項準用關於無人承認繼承
    之規定，依同法第1185 條 規定，於清償債權並交付遺贈物
    後，如有賸餘，應歸屬國庫，附予敘明。
五、依非訟事件法第157 條，裁定如主文。
六、如對本裁定抗告須於裁定送達後10日內向本院提出抗告狀，
    並繳納抗告費新臺幣1,000 元。
中    華    民    國    99    年    9     月    6     日
                  家事法庭      司法事務官  翟天翔

司法院資訊處製作；財團法人民間司法改革基金會備份。
